【裁判字號】    99,交聲,233
【裁判日期】    990729
【裁判案由】    違反道路交通管理處罰條例聲明異議
【裁判全文】
臺灣基隆地方法院交通事件裁定         99年度交聲字第233號
移送機關即
原處分機關  交通部公路總局臺北區監理所基隆監理站
異  議  人
即受處分人  甲○○
上列異議人因違反道路交通管理處罰條例案件，對於交通部公路
總局臺北區監理所基隆監理站於中華民國99年6 月28日所為之裁
決（原處分案號：基監字第裁42—RB0000000 號），聲明異議，
本院裁定如下：
    主  文
原處分關於罰鍰新臺幣壹萬元部分撤銷，其餘異議駁回。
上開撤銷部分甲○○不罰。
    理  由
一、原處分意旨略以：本件異議人即受處分人（下稱異議人）甲
    ○○於民國（下同）96年11月16日3 時55分許，駕駛車號27
    13—GJ號自用一般小客車，行經基隆市○○區○○路370 號
    （原處分機關漏載370 號）前，因有「汽車駕駛人酒精濃度
    超過規定標準（0.55MG／L ）」之違規行為，經基隆市警察
    局第二分局八斗子派出所值勤警員陳福川以基警交字第RB00
    00000 號舉發違反道路交通管理事件通知單予以舉發，嗣經
    原處分機關於99年6 月28日以基監字第裁42—RB0000000 號
    違反道路交通管理事件裁決書，依道路交通管理處罰條例第
    35條第1 項第1 款、第24條第1 項第2 款（原處分機關漏載
    第1 項第2 款）之規定，裁處異議人罰鍰新臺幣（下同）49
    ,500元，吊扣駕駛執照12個月，並應參加道路交通安全講習
    。雖異議人該案同時犯公共危險罪，經臺灣基隆地方法院檢
    察署檢察官以96年度偵字第5948號為緩起訴處分確定，緩起
    訴期間為1 年，然「緩起訴」處分最終使被告免於受刑事追
    訴之效果與「不起訴」處分效果相同，性質上並非刑罰，核
    與行政罰法第26條所稱一事不二「罰」之要件不合，受緩起
    訴處分之人自不得以其已履行該處分所附帶內容為由，主張
    同一行為免受行政罰等語。
二、異議意旨則略以：檢察署叫我向國庫支付10,000元，監理站
    又裁罰49,500元，這樣子一罪二罰云云。
三、按汽車駕駛人飲用酒類後其吐氣所含酒精濃度超過每公升0.
    25毫克以上或血液中酒精濃度超過百分之0.05以上者，不得
    駕車，道路交通安全規則第114 條第2 款定有明文；又汽車
    駕駛人，駕駛汽車經測試檢定酒精濃度超過規定標準者，處
    1 萬5 千元以上6 萬元以下罰鍰，並當場移置保管車輛及吊
    扣駕駛執照1 年，並應接受道路交通安全講習，道路交通管
    理處罰條例第35條第1 項第1 款、第24條第1 項第2 款分別
    定有明文。次按94年12月28日修正公布，95年7 月1 日施行
    之道路交通管理處罰條例第35條第8 項規定：「前項汽車駕
    駛人，經裁判確定處以罰金低於本條例第92條第3 項所定最
    低罰鍰基準規定者，應依本條例裁決繳納不足最低罰鍰之部
    分」之規定，核屬行政罰法第26條之特別規定。而酒後駕車
    經檢察官為緩起訴處分，並命被告向公益團體捐款或提供義
    務勞務者，被告係履行檢察官為緩起訴處分命令，此等命令
    名義上雖非刑罰，但仍是一種特殊的處遇措施，造成被告之
    財產減少或義務增加，性質上亦屬干預人民自由之處分，與
    刑事制裁無異，實質上為刑事處罰。故檢察官為緩起訴處分
    並命向公益團體捐款者，其捐款解釋上亦屬道路交通管理處
    罰條例第35條第8 項所規定之罰金，監理機關雖不得再為行
    政裁罰，惟若行為人依緩起訴處分所支付之捐款金額，未達
    道路交通管理處罰條例第92條第3 項所訂最低罰鍰基準規定
    者，依該條例第35條第8 項之規定，即須補繳不足最低罰鍰
    之部分，始為適法。因此法院僅得就行為人已依緩起訴處分
    為公益捐款部分予以撤銷，並為不罰之諭知（臺灣高等法院
    暨所屬法院97年11月12日法律座談會刑事類提案第39號暨臺
    灣高等法院暨所屬法院98年11月11日法律座談會刑事類提案
    第24號研討結果參照）。
四、經查：
  (一)依異議人聲明異議狀所載內容，異議人僅針對其酒醉駕駛遭
    原處分機關所為之裁處罰鍰49,500元部分聲明異議，其餘部
    分（即吊扣駕駛執照12個月，並施以道路安全講習等處分）
    並未表示異議，是僅就業經提起異議部分予以審酌，合先敘
    明。
  (二)本件異議人甲○○於民國96年11月16日3 時55分許，駕駛車
    號2713—GJ號自用一般小客車，行經基隆市○○區○○路37
    0 號前，在欲超越前方聯結車之際，不慎撞及分屬謝明達、
    林子騫所有停放於路旁之5B—0620號及3363—FE號車輛，及
    許清煙位於基隆市○○區○○路370 之4 號住處木門，經原
    舉發單位基隆市警察局第二分局八斗子派出所值勤警員陳福
    川據報到場處理後，當場測得其呼氣中酒精濃度高達每公升
    0.73毫克（MG／L ）超過標準值，而以異議人有違反道路交
    通管理處罰條例第35條第1 項第1 款之違規行為掣單舉發。
    又異議人因同一事實，業經臺灣基隆地方法院檢察署於97年
    2 月13日以96年度偵字第5948號為緩起訴處分，緩起訴期間
    為1 年（自97年3 月10日起至98年3 月9 日止），並應於緩
    起訴處分確定後3 個月內，向國庫支付10,000元。而原處分
    機關復以上開違規事實屬實，依照道路交通管理處罰條例第
    35條第1 項第1 款、第24條第1 項第2 款（原處分機關漏載
    第1 項第2 款）之規定，裁處異議人罰鍰49,500元，吊扣駕
    駛執照12個月，並應參加道路交通安全講習之處分等情，此
    有基隆市警察局96年11月16日基警交字第RB0000000 號舉發
    違反道路交通管理事件通知單、臺灣基隆地方法院檢察署96
    年度偵字第5948號緩起訴處分書、交通部公路總局臺北區監
    理所基隆監理站99年6 月28日基監字第裁42—RB0000000 號
    違反道路交通管理事件裁決書、酒精濃度測試數據表、臺灣
    高等法院被告前案紀錄表各1 份在卷可稽，並為異議人所不
    爭執。依上開說明，異議人以一酒後駕車之行為，同時觸犯
    刑事法律及違反行政法上義務，經檢察官依刑事法律為緩起
    訴處分，異議人並依據該緩起訴處分支付緩起訴處分金10,0
    00元，異議人所支付之10,000元部分，業經緩起訴處分期間
    屆滿未經撤銷而實質確定，未達道路交通管理處罰條例第92
    條第3 項所訂最低罰鍰基準49,500元，是依該條例第35條第
    8 項規定，即須補繳不足最低罰鍰即39,500元部分，始為適
    法。雖原處分機關援引法務部行政罰法諮詢小組會議記錄結
    論，認「緩起訴者乃附帶條件的不起訴處分，亦即是不起訴
    的一種」，而認應維持原裁處罰鍰之處分云云，惟按法官依
    據法律獨立審判，憲法第80條定有明文；且各機關依其職掌
    就有關法規為釋示之行政命令，法官於審判案件時，固可予
    以引用，但仍得依據法律，表示適當之不同見解，並不受其
    拘束，司法院大法官會議釋字第216 號解釋意旨可資參照。
    是原處分機關所提前開意見，既與本院前揭見解不同，本院
    自不受其拘束，附此敘明。
五、綜上所述，異議人於前述時、地，駕駛上開車輛，而有「汽
    車駕駛人酒精濃度值達（0.55MG／L以上）」之違規行為，
    洵堪認定。異議人雖已依緩起訴處分命令支付10,000元，然
    依道路交通管理處罰條例第35條第8 項、違反道路交通管理
    事件統一裁罰基準表之規定，該緩起訴處分金10,000元並未
    達道路交通管理處罰條例第92條第4 項所訂最低罰鍰基準即
    49,500元，原處分機關就差額即39,500元部分仍得予以裁處
    ，惟原處分機關逕裁處異議人罰鍰49,500元，即難認允洽；
    從而，原處分關於裁處罰鍰10,000元部分（即緩起訴處分金
    所應繳納之金額）應予撤銷，此部分異議人不罰，至就原處
    分關於裁處罰鍰39,500元部分（即異議人仍應予補繳之差額
    部分），原處分並無不當，異議人此部分之異議為無理由，
    應予駁回。
六、據上論斷，應依道路交通管理處罰條例第87條第2 項，道路
    交通案件處理辦法第19條、第20條前段，裁定如主文。
中    華    民    國    99    年    7    月    29    日
                  交通法庭法  官  陳姵君
以上正本證明與原本無異。
對於本件裁定如有不服，應於收受送達後5 日內，向本院提出抗
告書狀，敘述抗告之理由，抗告於臺灣高等法院。
中    華    民    國    99    年    7    月    29    日
                          書記官  彭筠凱

司法院資訊處製作；財團法人民間司法改革基金會備份。
